臺灣高等法院刑事判決　　　　　　　　　　　　　九十三年度上訴字第三二六一號
　　上　訴　人
　　即　被　告　甲○○
　　選任辯護人　曾孝賢律師
右上訴人因違反麻醉藥品管理條例案件，不服臺灣新竹地方法院九十三年度訴緝字第
一九號，中華民國九十三年十月二十九日第一審判決（起訴案號：臺灣新竹地方法院
檢察署八十二年度偵字第九七九八號），提起上訴，本院判決如左：
    主  文
原判決撤銷。
甲○○連續明知為禁藥而轉讓，累犯，處有期徒刑拾月。
    事  實
一、同宏儒曾於民國八十一年間因違反麻醉藥品管理條例案件，經台灣新竹地方法院
    判處有期徒刑五月，於八十二年五月十四日易科罰金執行完畢，猶不知悔悟，其
    於八十二間因與友人彭桂芳共同飲酒、談天而互相得知彼此均有吸用化學合成類
    麻醉藥品安非他命（彭桂芳與甲○○非法吸用安非他命部分，業經台灣新竹地方
    法院分別於八十三年五月三十一日、八十三年三月八日各判處有期徒刑四月、八
    月確定），其明知安非他命係經行政院衛生署公告為禁藥，竟基於概括之犯意，
    於八十二年九月間先後四次，在新竹市○○路一五七巷八號三樓之六彭桂芳租住
    處樓下，以其向他人購買安非他命之原價轉讓予彭桂芳，而彭桂芳則先後於八十
    二年九月二十二日、二十四日、二十六日依次交付新台幣（下同）二千元、一千
    五百元、一千五百元、三千元予甲○○，嗣於八十二年十一月六日中午十二時三
    十分許，在彭桂芳上開租屋處為警查獲彭桂芳所有之吸食器、吸管、記帳本，記
    帳本內載有彭桂芳於上揭日期支付予甲○○有關安非他命之金額，始循線查獲上
    情。
二、案經新竹市警察局移送臺灣新竹地方法檢察署檢察官偵查起訴。
    理  由
一、訊據被告甲○○對於右揭事實已坦承不諱，並經證人彭桂芳於原審行交互詰問時
    證述之情節，且有彭桂芳所有之記載於前開日期支付被告上開金額之記帳本扣案
    可稽，是被告之犯行堪以認定。
二、按安非他命經行政院衛生署於六十九年十二月八日公告列為禁藥，雖該署於七十
    九年十月九日將安非他列入化學合成類麻醉藥品，然不失其為禁藥之性質，如予
    轉讓，仍應依轉讓禁藥罪處罰，有最高法院八十四年度第一次刑事庭會議記錄可
    循，又被告行為後，藥事法於九十三年四月二十一日經總統公布修正第一、八、
    九、十一、十三、十六、二十二、三十三、三十七、四十至四十二、四十五、四
    十七、四十八、五十七、六十二、六十四、六十六、七十四至七十八、八十二、
    八十三、九十一至九十三、九十五、九十六條條文；增訂第二十七之一、四十之
    一、四十五之一、五十七之一、六十六之一、九十七之一、九十九之一、一○四
    之一、一○四之二條條文；並刪除第六十一、六十三條條文，其中關於第八十三
    條僅增訂第二項、第三項，第一項並未修正，故核被告所為係犯藥事法第八十三
    條第一項之轉讓禁藥罪。又安非他命於八十七年五月二十日總統公布之毒品危害
    防制條例第二條第二項第二款列為第二級毒品，及同條例第八條第二項規定轉讓
    第二級毒品者，處六月以上五年以下有期徒刑，得併科新台幣七十萬元以下罰金
    ，該條例並經總統於九十二年七月九日公布修正全文，於公布後六個月施行即九
    十三年一月九日施行，且修正後該條例第八條第二項之轉讓第二級毒品罪之刑度
    與修正前之刑度亦均相同，則比較被告行為時違反藥事法第八十三條第一項轉讓
    禁藥罪之刑度，以適用藥事法之規定處罰，較有利於被告，又被告先後四次轉讓
    禁藥之行為，時間緊接，犯罪構成要件相同，顯係基於概括之犯意為之，應依連
    續犯之規定論以一罪，並依法加重其刑。且被告曾於八十一年間因違反麻醉藥品
    管理條例案件，經台灣新竹地方法院判處有期徒刑五月，於八十二年五月十四日
    易科罰金執行完畢，此有本院被告全國前案紀錄表在卷可憑，其受有期徒刑執行
    完畢後五年以內再犯本件有期徒刑以上之罪，為累犯，依刑法第四十七條規定加
    重其刑，並依法遞加之。
三、公訴人雖認被告於右揭時地係以每包一千元至一千五百元之價格非法販賣安非他
    命予彭桂芳，因認被告涉犯麻醉藥品管理條例第十三條之一第二項第一款之非法
    販賣化學合成麻醉藥品罪嫌云云。惟按「刑罰上所謂之販賣行為，雖不以事後是
    否果有得利為要件，但仍須以營利之意思，而有販入或賣出之行為，方足構成，
    倘始終無營利之意思，縱以購入原價或低於原價有償讓與他人，僅屬轉讓範疇，
    自難謂為販賣行為。」「販賣麻醉藥品罪之成立，係以有營利之意思為要件，如
    以無償讓與或以買進之原價或低於原價轉讓他人者，尚難依販賣罪論處」「販賣
    罪之成立，須有營利之意思，而為販、賣行為，販進、賣出，不必兼有，有一於
    此，犯罪即屬成立，然若無營利意思，或無償讓與、或以買進之原價、或低於原
    價有償讓與，因與營利販賣之本質不合，尚不得以販賣罪論處；又因安非他命仍
    不失為禁藥，藥事法有處罰轉讓之明文，應依轉讓禁藥罪論處」「安非他命前經
    行政院衛生署於六十九年十二月八日公告為禁藥，雖該署於七十九年十月九日復
    公告列為麻醉藥品管理條例第二條第四款所規定之化學合成麻醉藥品管理，但仍
    不失為其禁藥性質。上訴人既係供自已吸用而購入安非他命，非以營利為目的，
    嗣將其中一部分以原價轉讓張為淵吸用，亦顯無營利之意圖，與麻醉藥品管理條
    例第十三條之一第二項第一款之販賣化學合成麻醉藥品所指【販賣】，本須有營
    利意圖之要件不合，應成立藥事法第八十三條第一項之轉讓禁藥罪。」最高法院
    八十四年度台上字第六一六九號、八十三年度台上字第一○一九號、八十二年度
    台上字第四七八四號、八十四年度台上字第一二六二號判決可資參照。訊之被告
    甲○○固坦承於右揭時地多次交付安非他命予彭桂芳並向彭桂芳收錢等情，惟堅
    決否認有何販賣安非他命犯行，其辯稱：我與彭桂芳認識很久，因彭女知道我有
    吸用安非他命，乃問我有無安非他命，我只是幫她買安非他命，有時我買時就幫
    帶一些等語。辯護人則辯護稱：被告僅係受彭桂芳所託代為購買安非他命，並未
    賺取價差等語。經查公訴人認被告涉犯販賣化學合成麻醉藥品安非他命罪嫌，無
    非係以證人彭桂芳於偵查中及原審審理彭桂芳吸用化學合成麻醉藥品案中供述向
    被告購買安非他命等語及彭桂芳所有之記帳本載有彭桂芳向綽號「儒」（即被告
    ）購買「巧克力」（即安非他命）之金額為主要依據。惟證人彭桂芳於原審審理
    中經由檢辯雙方交互詰問暨原審訊問時證稱：其於十六歲時即認識被告，彼時其
    尚未吸用安非他命，嗣於八十二年九月間始知悉被告有吸用安非他命，其自己亦
    在吸用，故託被告於購買安非他命時代為幫忙購買，託買時並未給錢，有時交貨
    時給錢，沒錢時則先拿貨事後再給錢，並不知被告有無賺取價差，被告拿貨來時
    先電話通知，其再下樓拿貨，有時一包一千元，有時一包一千五百元，有時會問
    被告為何這麼貴，被告表示拿貨時就是此價錢等語，是證人彭桂芳既係因知悉被
    告有吸用安非他命始託被告代為購買，難認被告購入安非他命再轉交予彭桂芳時
    有營利之意圖。況依彭桂芳之記事本記載內容所示，證人彭桂芳除分別於八十二
    年九月二十二日、二十四日、二十五日、二十六日各交付二千元、一千五百元、
    一千五百元、三千元予被告外，別無其他因安非他命付款予被告之記載，反而證
    人彭桂芳自八十二年六月十三日起至同年十一月三日止，共計有十五次因安非他
    命而付款予「巫良成」之紀錄，而證人彭桂芳係於八十二年十一月六日始為警查
    獲並循線查獲被告，倘被告若真有營利並賺取價差之意圖，當應自八十二年九月
    二十二日起至證人彭桂芳於同年十一月六日為警查獲止陸續販賣安非他命予證人
    彭桂芳，何以被告僅集中在八十二年九月下旬五日內四次因安非他命而收受證人
    彭桂芳交付之金錢？堪認證人彭桂芳上開證述尚有其憑信性，則被告所辯代購安
    非他命一節即屬可採。是證人彭桂芳縱於偵查中及原審審理彭桂芳吸用化學合成
    麻醉藥品案中供述向被告購買安非他命等語及彭桂芳所有之記帳本載有彭桂芳向
    綽號「儒」（即被告）購買「巧克力」（即安非他命）之金額，然仍無法證明被
    告確有營利而賺取價差之意圖。至公訴人雖另以證人倪文彬（即彭桂芳之男友）
    於偵查中證述曾聽聞證人彭桂芳打電話向綽號「阿儒」之人購買安非他命，然其
    仍無從證明被告確有意圖營利而販賣之意圖。參照前揭說明，應認被告交付安非
    他命予彭桂芳並收取金錢之行為尚不得以販賣罪論處，而安非他命業經行政院衛
    生署列為禁藥，藥事法有處罰轉讓之明文，應依轉讓禁藥罪論處。且販賣安非他
    命罪與轉讓禁藥罪所為讓渡安非他命之基本事實並無不同，無礙於事實同一性之
    認定，被告若無營利之意圖，自得變更起訴法條，改以轉讓禁藥罪論處，故本件
    起訴法條應予變更。至被告之辯護人另辯護稱：被告前曾於八十三年間因轉讓禁
    藥案件經原審法院以八十三年度訴字第一七八號判決判處有期徒刑十月，嗣經台
    灣高等法院以八十三年度上訴字第二五五九號判決上訴駁回確定，被告本次轉讓
    禁藥犯行與該案應屬連續犯，為該判決既判力所及，本件應判決免訴云云。惟按
    連續犯之所謂出於概括犯意，必須其多次犯罪行為自始均在一個預定犯罪計劃以
    內，出於主觀上始終同一犯意之進行，若中途另有新犯意發生，縱所犯為同一罪
    名，究非連續其初發的意思，即不能成立連續犯，最高法院七十年台上字第六二
    九六號判例可資參照。經查：被告前於原審法院八十三年度訴字第一七八號轉讓
    禁藥案經判決認定之事實係被告於八十三年初在新竹市○○街四十七巷十八號其
    「阿輝」「木川」之人吸用，此有台灣新竹地方法院八十三年度訴字第一七八號
    及本院八十三年度上訴字第二五五九號刑事判決影本在卷可稽，亦為被告所自承
    。而被告被訴本案轉讓禁藥犯行乃係被告一人單獨以其購買之原價將安非他命轉
    讓予彭桂芳後，在彭桂芳住處樓下交付，彭桂芳均有支付價金予被告，已如前述
    ，且被告自承其女友鄧文慧並未叫其交付安非他命予彭桂芳，係因將彭桂芳當妹
    妹看待，始會幫彭桂芳拿安非他命嚐試看看等語。則本件無論在交付安非他命之
    動機、交付數量、交付地點、交付主體、價金之有無等等，均與被告前案判決確
    定之轉讓禁藥案有別，難認被告甲○○就本案與已判決確定之前案自始均在一個
    預定犯罪計劃以內，出於主觀上始終同一犯意之進行，而成立連續犯。是辯護人
    所辯，尚不足採。
四、原審對被告為論罪科刑之判決固非無見，惟依證人彭桂芳記帳本之記載分別於八
    十二年九月二十二日、二十四日、二十五日、二十六日各交付價金二千元、一千
    五百元、一千五百元、三千元，足見被告先後共四次以原價將安非他命轉讓予彭
    桂芳，原判決犯罪事實僅泛稱多次，而未實際認定四次之轉讓與事實不符，自有
    未合，被告上訴意旨指本件轉讓之犯行與已判決確定之轉讓犯行，具有連續犯之
    裁判上一罪關係，固無理由，惟原判決既有可議，仍應由本院將原判決撤銷改判
    ，爰審酌被告犯罪之動機、目的、手段、所生危害及審理中坦承其犯行，犯後態
    度良好暨被告於本案犯後另於八十三年初所犯轉讓禁藥之犯行，並經判處有期徒
    刑一年二月確定在案等一切情狀，爰量處如主文所示之刑，以示儆懲。
據上論斷，應依刑事訴訟法第三百六十九條第一項前段、第三百六十四條、第二百九
十九條第一項前段、第三百條，藥事法第八十三條第一項、刑法第二條第一項但書、
第十一條前段、第五十六條、第四十七條，判決如主文。
本案經檢察官吳慎志到庭執行職務。
中    華    民    國    九十三    年    十    二    月    二  十  八    日
                            臺灣高等法院刑事第十九庭
                                審判長法  官  許  國  宏
                                      法  官  洪  光  燦
                                      法  官  林  勤  純
右正本證明與原本無異
如不服本判決，應於收受送達後十日內向本院提出上訴書狀，其未敘述上訴之理由者
並得於提起上訴後十日內向本院補提理由書（均須按他造當事人之人數附繕本）。
                                      書記官  劉      瑗
中    華    民    國    九十三    年    十    二    月    二  十  九    日
附錄：本案論罪科刑法條全文
藥事法第八十三條
明知為偽藥或禁藥，而販賣、供應、調劑、運送、寄藏、牙保、轉讓或意圖販賣而陳
列者，處五年以下有期徒刑，得併科新台幣十萬元以下罰金。
犯前項之罪，因而致人於死者，處七年以上有期徒刑，致重傷者，處一年以上七年以
下有期徒刑。
因過失犯第一項之罪者，處一年以下有期徒刑、拘役或新台幣十萬元以下罰金。
第一項之未遂犯罰之。
